【裁判字號】    97,交聲,197
【裁判日期】    971027
【裁判案由】    違反道路交通管理處罰條例聲明異議
【裁判全文】
臺灣苗栗地方法院交通事件裁定         97年度交聲字第197號
原處分機關   交通部公路總局新竹區監理所苗栗監理站
異  議  人
即受處分人   甲○○
上列異議人因違反道路交通管理處罰條例案件，對於交通部公路
總局新竹區監理所苗栗監理站97年9 月5 日所為之竹監苗字第裁
54-AB0000000號處分（原舉發案號：北市警交大字第AB0000000
號），聲明異議，本院裁定如下：
    主  文
異議駁回。
    理  由
一、按汽車駕駛人，行經有燈光號誌管制之交岔路口闖紅燈者，
    處新台幣1,800元以上5,400元以下罰鍰，並計違規點數3 點
    ，道路交通管理處罰條例第53條第1 項及第63條第1 項第3
    款分別定有明文。
二、原處分意旨略以：本件異議人即受處分人甲○○駕駛車牌號
    碼7P-2059 號自用小客車，於民國97年6 月26日18時33分許
    ，行經臺北市○○○路三民路口處為臺北市政府警察局交通
    警察大隊逕行舉發「闖紅燈」違規；嗣異議人於舉發單所裁
    應到案時間內到案表示不服舉發，經原處分機關函請舉發單
    位調查結果，仍認異議人有上開違規行為，乃依道路交通管
    理處罰條例第53條第1 項、第63條第1 項第3 款暨違反道路
    交通管理事件統一裁罰基準及處理細則第41條第4 項規定，
    於97年9 月5 日裁處異議人罰鍰新臺幣2,700 元，並記違規
    點數3 點，原處分並無不法等語。
三、異議意旨略以：當時路口有交通警察，異議人不可能在警察
    面前闖紅燈，且異議人就住在附近，知道哪裡有照相機，真
    的是看交警的指揮才通行，為此提出聲明異議，請求撤銷原
    處分等語。
四、經查：
（一）本件異議人確有於上開時間，駕駛前開車號7P-2059 號自
      用小客車，行經臺北市○○○路三民路口處設有燈光號誌
      管制交岔口之事實，為異議人所不否認，並有卷附於該交
      岔路口設置照相設備拍攝取得之舉發照片2 張，堪予認定
      。
（二）異議人雖執前詞置辯，惟：
   1、按關於「闖紅燈」之認定，(一)車輛面對圓形紅燈時仍逕予
      穿越路口至銜接路段，含左轉、直行、迴轉及右轉（依箭
      頭綠燈允許行駛者除外）即視為闖紅燈之行為；(二)有繪設
      路口範圍者：車輛無視於紅燈警示，有穿越路口之意圖，
      而車身已伸入路口範圍亦視同闖紅燈；(三)目前交岔路口已
      繪設網狀黃線區者暫以該範圍視作路口，業經交通部於82
      年4 月22日以交路字第009811 號 函釋甚明。次按，「微
      電腦闖紅燈及測速自動照相設備」感應線圈係埋設於路面
      ，其主機控制單元，除設定時間調整及啟動照相各設定單
      元外，微電腦控制單元，係與路口行車管制號誌時向、週
      期、時比等同步設定，倘號誌燈號為綠燈時則執行超速照
      相，並由微電腦控制單元運算車輛行經感應線圈距離所需
      時間換算速度，而號誌燈號為紅燈時則執行闖紅燈照相，
      合先敘明。
   2、觀諸卷附之採證照片，違規照片第2行右側代碼「R」表示
      紅燈秒數時間，第3行代碼「V」表示車速。當號誌轉變為
      紅燈時，車輛輪胎必須壓到感應線圈，自動照相設備始啟
      動並拍下第1 張舉發照片；若車輛繼續前行，自動照相設
      備則拍下下1 秒之第2 張舉發照片，再依車輛移動距離，
      換算當時車速「V」之數值。因此，第1張照片顯示異議人
      車行方向之號誌係紅燈，且紅燈秒數（即代碼 「R」）為
      「2秒3」，異議人所駕駛前開車號汽車已超越停止線；第
      2張照片之紅燈秒數（即代碼「R」）為「3秒8」，異議人
      所駕駛之自小客車已行駛過斑馬線穿越路口至銜接路段，
      且依移動距離換算當下車速（即代碼 「V」）達時速23公
      里。異議人當時之車行速度既為時速23公里，若汽車以每
      小時23公里時速行進者，其每秒之平均行車距離為6.38公
      尺（【23×1000】÷【60×60】＝6.38）。而一般2000cc
      以下之自小客車之車長不超過5 公尺，前後輪間之距離亦
      不超過4 公尺。依上開照片所示，異議人既在紅燈亮起後
      之2.3 秒時後輪甫越過停止線，且時速為23公里，依此推
      知，在紅燈亮起後，異議人所駕駛之車輛已行駛約有14.6
      74公尺（6.38×2.3=14.674）左右。如將異議人之車輛往
      回後退14.674公尺，約退回相當3 台異議人車身長度之距
      離，足見於紅燈亮起前，其所駕駛之上開自用小客車之前
      輪不可能已越過停止線，是異議人車輛在號誌變為紅燈時
      仍有向前駛行並保持行進之舉措等情明確。
   3、至異議人辯稱當時路口有交通警察，異議人不可能在警察
      面前闖紅燈，就是看交警的指揮通行才被照相云云。然觀
      諸前開採證照片，第1 張照片顯示紅燈時，異議人之車輛
      後輪正壓在停止線上，而照片右下方另有一輛機車亦同時
      停在該停止線。在第2 張照片中，紅燈秒數為3秒8，異議
      人之車輛已駛離斑馬線，不見蹤影，惟另一輛機車卻仍停
      留在原地未行駛離。衡諸常情，交通警察若於紅燈亮起仍
      逕自指揮車輛前行，應會讓欲直行之車輛（包括汽、機車
      ）均同時前進，而不會只指揮某一特定車輛前行，卻讓其
      他車輛停留原地，是異議人上開所辯，應屬卸責之詞，洵
      非可採。
（三）又交通警員掣單舉發違反道路交通管理處罰條例所列之違
      規事實，本質上為行政處分，係公務員基於職務上權力，
      依法就特定之具體事件所為具公法上效果之單方行政行為
      ，基於公務員為公法上行為具有公信力之原則，該行政處
      分當可被推定為有效。且本件查無任何證據足資證明執勤
      員警有何捏造事實違法取締之不法情事，而異議人亦未就
      執勤員警之舉發如何有誤，提出相關證據以供本院調查，
      則執勤員警本其維護交通秩序、安全職責所為之舉發，自
      應受到合法、正確之推定，異議人所為之指摘，經核並無
      依據。據此，異議人有於上述時、地駕車行經有燈光號誌
      管制之交岔路口闖紅燈行為，且經合法舉發一事應堪認定
      。
五、綜上所述，本件異議人既有上開於行經有燈光號誌管制之交
    岔路口闖紅燈之違規行為，原處分機關依道路交通管理處罰
    條例第53條第1 項、第63條第1 項第3 款之規定及違反道路
    交通管理事件統一裁罰基準表，裁處異議人罰鍰2,700 元，
    並記違規點數3 點，核無違法或不當之情事，聲明異議意旨
    仍執前詞，任意指摘原處分，並無理由，應予駁回。
六、據上論斷，應依道路交通管理處罰條例第87條第2 項，道路
    交通案件處理辦法第19條，裁定如主文。
中    華    民    國    97    年    10    月    27    日
                  交通法庭  法  官  林卉聆
以上正本證明與原本無異。
如不服本裁定應於送達後5 日內向本院提出抗告狀。
                            書記官  楊慧萍
中    華    民    國    97    年    10    月    27    日


司法院資訊處製作；財團法人民間司法改革基金會備份。
